【裁判字號】    88,交聲,400
【裁判日期】    890131
【裁判案由】    違反道路交通管理處罰條例聲明異議
【裁判全文】
臺灣臺北地方法院交通事件裁定                    八十八年度交聲字第四００號
    異議人即
    受處分人  甲○○
右列受處分人因違反道路交通管理處罰條例案件，對於台北市交通事件裁決所中華民
國八十八年七月一日所為之處分 (原處分案號：北市交裁車字第四一０七三八號、第
四一０七三九號），聲明異議，本院裁定如左：
    主      文
原處分撤銷。
甲○○不罰。
    理      由
一、按法院受理交通事件，準用刑事訴訟法之規定，道路交通管理處罰條例第八十九
    條前段定有明文，是最高法院七十六年台上字第四九八六號判例「認定犯罪事實
    所憑之證據，雖不以直接證據為限，間接證據亦包括在內，然而無論直接證據或
    間接證據，其為訴訟上之證明，須於通常一般之人均不致有所懷疑，而得確信其
    為真實之程度者，始得據為有罪之認定，倘其證明尚未達到此一程度，而有合理
    之懷疑存在而無從使事實審法院得有罪之確信時，即應由法院為諭知被告無罪之
    判決。」所揭示刑事訴訟法上法院認定事實之最重要原則之一－即認定被告有罪
    ，就該有罪事實不能有任何之合理懷疑存在（beyond the reasonable doubt ）
    之原則於法院審理行為人違反道路交通管理處罰條例案件時，當有其適用，易言
    之，法院於審理行為人違反道路交通管理處罰條例案件，當踐行完畢調查證據之
    程序後，為事實之認定時，如就原處分機關所認定之行為人違規之事實仍有合理
    之訴訟上懷疑，而無法百分之百確信行為人確有該當於道路交通管理處罰條例各
    該處罰條文之構成要件事實時，此際即應依訴訟上之待證事實「倘有懷疑，則從
    被告之利益作解釋」（in dubi opro reo）之證據法則，作對受處分人有利之認
    定。
二、本件原處分機關認受處分人即異議人甲○○於民國八十八年四月二十三日上午十
    時二十分許，將其所有車號ＡＵＡ－一九三號重型機車停放在台北市中正區○○
    ○路十七號前劃有黃線路段（其實應為表示禁止臨時停車之紅線路段）之道路上
    停車，經台北市政府警察局支援停車管理處執法小組（以下稱停管處）小隊長乙
    ○○以拍照之方式採證，並以受處分人有違反道路交通管理處罰條例第五十六條
    第一項第四款汽車駕駛人在設有禁止停車標線之處所停車之行為掣單舉發，而因
    受處分人未將該部機車移置，於同日下午四時二十分許，再為乙○○小隊長以拍
    照之方式採證，並以受處分人有違反道路交通管理處罰條例第五十六條第一項第
    一款汽車駕駛人在禁止臨時停車處所停車之行為掣單舉發，嗣受處分人於舉發通
    知單上所載應到案日期前向原處分機關提出申訴，經原處分機關請舉發單位即停
    管處調查結果，仍認定受處分人有前述違規行為，故於八十八年七月一日以受處
    分人分別有違反前揭道路交通管理處罰條例第五十六條第一項第一款、第四款之
    行為，各逕行裁處受處分人罰鍰新台幣（以下同）一千二百元，共二千四百元。
三、訊據受處分人堅決否認有任何違反道路交通管理處罰條例前揭規定之行為，辯稱
    ：我是一個每天早上要從台北坐火車到桃園上班之通勤族，我早上六點多就必須
    去坐火車，那時路旁機車很少，我沒有必要向公權力挑戰，故意要把車停在紅線
    區，實際上我是把車依規定停在機車停車格內，可能是被他人移動到停車格外之
    紅線區等語，經查：
    本院卷附之受處分人所有上開車號重型機車固有停在上開地點之非屬機車停車格
    之紅線區，而於同一日上午及下午為停管處小隊長乙○○連續拍照採證之相片二
    幀，惟由該二張相片觀之，受處分人所有該部機車右側有一部腳踏車，該腳踏車
    於其中一張相片顯示停在機車停車格內，至於另一張相片則已被移置機車停車格
    外，再其中另一張相片受處分人之機車右側機車停車格內尚有空位，則由上述證
    據資料以觀，受處分人辯稱其本來是停在機車停車格內，後可能是被他人移置至
    停車格外，尚非不可能，蓋上開二張相片於訴訟上只能顯示受處分人之機車有停
    放在機車停車格外，至於該部機車是否為受處分人親自停放在停車格外，因乙○
    ○小隊長並未親眼目睹受處分人有將該部機車停在停車格外即予拍照採證，而係
    只看到該部機車停在停車格外之物理狀態即予拍照採證，且如前所述，其中一張
    相片尚顯示受處人所有該部機車旁之停車格內尚有空位，以受處分人所提出台北
    與桃園間復興號火車回數票存根足以證明其係在桃園上班，每日由台北搭火車至
    桃園上班之通勤族，其又係將機車停在被舉發地點之台北火車站附近，其是否真
    敢大膽將機車停在停車格外一天，而放任執法人員取締（台北火車站附近為執法
    人員就汽機車有無違規停車之重點取締區域，每日均可見拖吊車來回巡邏拖吊違
    規停放之汽機車，為一般人所週知之事實）？再參諸以機車之體積及重量不若一
    部汽車難以搬動，如果一部汽車係停在禁止停車區為警拍照採證，汽車駕駛人辯
    稱其汽車本來是停在合法之停車格後被他人搬動移置至禁止停車區，相信此種辯
    解即有違一般經驗法則，不過若是機車本來是停在停車格內，因如前所述機車之
    體積較小，重量較輕，並非沒有可能為他人自停車格內搬動移至停車格外，是依
    前揭訴訟上之待證事實「倘有懷疑，則從被告之利益作解釋」（in dubi opro
    reo）之證據法則，本件既舉發員警未目睹受處分人確有將該部機車停在停車格
    外即予拍照採證，而係只看到該部機車停在停車格外之物理狀態即予拍照採證，
    且如前所述，本件尚不能排除受處分人所有上開車號機車有為他人自停車格內搬
    動移至停車格外之合理懷疑，自應作對受處分人有利之認定，認其所為上開辯解
    為屬可採。
四、綜上所述，原處分機關所認定受處分人有前開違反道路交通管理處罰條例之違規
    事實，因舉發員警並未目睹受處分人確有將該部機車停在停車格外即予拍照採證
    ，而係只看到該部機車停在停車格外之物理狀態即予拍照採證，且如前所述，本
    件尚不能排除受處分人所有上開車號機車有為他人自停車格內搬動移至停車格外
    之合理懷疑，受處分人上開辯解尚非不足採信，此外復查無其他積極證據足以證
    明受處分人有原處分機關所認定之前開違規行為，自應作對受處分人有利之認定
    ，原處分機關不察，遽對受處分人為前開裁決，即難認為允當，應認受處分人之
    異議為有理由，自應由本院將原處分撤銷，改諭知受處分人不罰，以資適法。
據上論斷，應依道路交通案件處理辦法第二十條前段，裁定如主文。
中      華      民      國    八十九    年      一      月    三十一    日
                                      臺灣臺北地方法院交通法庭
                                          法  官  葉  建  廷
右正本證明與原本無異
如不服本裁定應於送達後五日內向本院提出抗告狀
                                          書記官  江  虹  儀
中      華      民      國    八十九    年      二      月      九      日


司法院資訊處製作；財團法人民間司法改革基金會備份。
